【裁判字號】    98,易,486
【裁判日期】    980618
【裁判案由】    毒品危害防制條例
【裁判全文】
臺灣高雄地方法院刑事判決               98年度易字第486號
公  訴  人  臺灣高雄地方法院檢察署檢察官
被      告  乙○○
                    役中）
上列被告因違反毒品危害防制條例案件，經檢察官提起公訴（98
年度毒偵緝字第16號），本院判決如下：
    主  文
乙○○施用第二級毒品，處有期徒刑伍月，如易科罰金，以新臺
幣壹仟元折算壹日。
其餘被訴部分無罪。
    事  實
一、乙○○前於民國95年間因施用毒品案件，經臺灣高雄少年法
    院以95年度少調字第289 號裁定送觀察、勒戒後，認無繼續
    施用毒品之傾向，由同院以95年度少調字第289 號裁定不付
    審理確定。竟仍不知戒除毒癮，基於施用第二級毒品甲基安
    非他命之犯意，於97年7 月14日下午某時許，在其友人甲○
    ○位於高雄市鼓山區○○○路657 號3 樓租屋處之客廳內，
    以將第二級毒品甲基安非他命置於吸食器燒烤後吸食其產生
    之煙霧之方式，施用第二級毒品甲基安非他命1 次。嗣為警
    於同年月15日上午10時30分許，持本院核發之搜索票至上開
    甲○○租屋處搜索查獲，並經乙○○同意採取尿液送高雄市
    立凱旋醫院檢驗，結果呈安非他命（AMP） 、甲基安非他命
    （MAMP） 陽性反應，而查悉上情。
二、案經高雄市政府警察局移送臺灣高雄地方法院檢察署檢察官
    偵查起訴。
    理  由
壹、程序部分：
  一、按現役軍人犯陸海空軍刑法或其特別法之罪，依軍事審判
      法之規定追訴審判之；另犯罪在任職服役前，發覺在任職
      服役中者，依本法追訴審判；犯罪在任職服役中，發覺在
      離職離役後者，由法院審判。軍事審判法第1 條第1 項、
      第5 條第1 、2 項固分別定有明文。惟查，本件被告乙○
      ○係於97年12月22日入伍服役等情，有個人兵籍資料查詢
      結果1 份附卷供參，又被告如事實欄所載犯行，業經高雄
      市政府警察局於97年8 月29日函送臺灣高雄地方法院檢察
      署偵辦，顯見被告上開犯行，至遲已於97年8 月29日前為
      警察機關所發覺，準此，本件被告犯罪及發覺，均在其任
      職服役前，自與上開「犯罪在任職服役前，發覺在任職服
      役中」而應由軍事法院審判之要件不符，仍應由普通法院
      追訴審判，是本院有審判權自明，先此敘明。
  二、證據能力部分：
      按被告以外之人於審判外之言詞或書面陳述，除法律有規
      定者外，不得作為證據；又被告以外之人於審判外之陳述
      ，雖不符刑事訴訟法第159 條之1 至第159 條之4 之規定
      ，而經當事人於審判程序同意作為證據，法院審酌該言詞
      陳述或書面陳述作成時之情況，認為適當者，亦得為證據
      ；當事人、代理人或辯護人於法院調查證據時，知有第15
      9 條第1 項不得為證據之情形，而未於言詞辯論終結前聲
      明異議者，視為有前項之同意。刑事訴訟法第159 條第1
      項、第159 條之5 分別定有明文。經查，查本案所引用之
      證據資料（詳後引證據），其中各項言詞或書面傳聞證據
      部分，縱無刑事訴訟法第159 條之1 至第159 條之4 或其
      他規定之傳聞證據例外情形，亦業經本院審理時予以提示
      並告以要旨，且各經檢察官及被告表示意見，當事人已知
      上述證據乃屬傳聞證據，而未於言詞辯論終結前對該等證
      據聲明異議（見98年度審易字第847 號卷，下稱「審易卷
      」，第25頁；98年度易字第486 號卷，下稱「易卷」，第
      30-33 頁），依上開規定，已擬制同意其有證據能力，且
      本院審酌該等傳聞證據作成時之狀況，並無不宜作為證據
      之情形，均應認於本案有證據能力。
貳、實體部分：
  一、有罪部分：
    (一)上揭事實，業據被告於本院審理中坦承不諱，且被告於97
      年7 月15日16時許經警採尿送驗後，結果確呈安非他命（
      AMP） 、甲基安非他命（MAMP）陽性反應，亦有高雄市政
      府警察局刑警大隊10分隊偵辦毒品案尿液採證代碼對照表
      （警卷第20頁）、高雄市立凱旋醫院97年7 月29日編號A0
      0000000 號濫用藥物尿液檢驗報告（警卷第19頁）、高雄
      醫學大學附設中和紀念醫院98年4 月27日濫用藥物尿液檢
      驗報告（審易卷第19頁）各1 份在卷可稽，足認被告上開
      自白與事實相符，堪予採為本件論罪科刑之依據。本件事
      證明確，被告施用第二級毒品之犯行，堪予認定。
    (二)又被告前於95年間因施用毒品案件，經臺灣高雄少年法院
      以95年度少調字第289 號裁定送觀察、勒戒後，認無繼續
      施用毒品之傾向，由同院以95年度少調字第289 號裁定不
      付審理確定等情，有臺灣高等法院被告前案紀錄表1 份在
      卷足參，其於前案觀察、勒戒執行完畢釋放後，5 年內再
      犯本件施用毒品罪，自應予依法論科。
    (三)核被告所為，係犯毒品危害防制條例第10條第2 項之施用
      第二級毒品罪。被告施用毒品前之持有毒品行為，本應以
      持有毒品罪論，惟持有後進而施用，其持有之低度行為應
      被施用之高度行為所吸收，故不再另論其持有毒品罪。爰
      審酌被告經觀察、勒戒執行完畢後，仍不知戒惕，再次施
      用毒品，無視於毒品對於自身健康之戕害及國家對於杜絕
      毒品犯罪之禁令，惡性非輕，惟念及被告犯後坦承犯行與
      所犯為自戕行為，及其犯罪之動機、目的、手段、智識程
      度、生活狀況等一切情狀，量處如主文所示之刑，並考量
      本件被告犯罪情節，及其係國中肄業、現為現役軍人、家
      境貧寒等情（警卷第1 頁），併諭知如主文所示之易科罰
      金折算標準，以示懲儆。至扣案之玻璃球吸食器及小鐵盒
      各1 個，業據被告否認為其所有之物，爰不予諭知宣告沒
      收，附此敘明。
  二、無罪部分：
    (一)公訴意旨略以：被告另於97年7 月14日20時許，在案外人
      甲○○位於高雄市鼓山區○○○路657 號3 樓租屋處之客
      廳內，以將第二級毒品甲基安非他命磨成細粉後，用鼻子
      直接吸食之方式，施用第二級毒品甲基安非他命1 次。嗣
      為警於97年7 月15日持本院核發之搜索票搜索查獲，並經
      其同意採取尿液送高雄市立凱旋醫院檢驗，結果呈安非他
      命（AMP） 、甲基安非他命（MAMP）陽性反應，而查悉上
      情。因認被告涉犯毒品危害防制條例第10條第2 項施用第
      二級毒品罪嫌等語。
    (二)按犯罪事實應依證據認定之，無證據不得認定犯罪事實。
      不能證明被告犯罪或其行為不罰者，應諭知無罪之判決，
      刑事訴訟法第154 條第2 項及第301 條第1 項分別定有明
      文。又認定不利於被告之事實，須依積極證據，苟積極證
      據不足為不利於被告事實之認定時，即應為有利於被告之
      認定，更不必有何有利之證據。另按事實之認定，應憑證
      據，如未能發現相當證據，或證據不足以證明，自不能以
      推測或擬制之方法，以為裁判基礎；認定犯罪事實，所憑
      之證據，雖不以直接證據為限，間接證據亦包括在內，然
      無論直接或間接證據，其為訴訟上之證明，須於通常一般
      之人均不致於有所懷疑，而得確信其為真實之程度者，始
      得據之為有罪之認定，倘其證明尚未達到此一程度，而有
      合理性懷疑之存在時，即無從為有罪之認定，最高法院30
      年上字第816 號、40年臺上字第86號、76年臺上字第4986
      號分別著有判例意旨可資參照。
    (三)公訴人認被告涉有上開施用第二級毒品罪嫌，無非係以高
      雄市政府警察局刑警大隊10分隊偵辦毒品案尿液採證代碼
      對照表、高雄市立凱旋醫院97年7 月29日編號A00000000
      號濫用藥物尿液檢驗報告等件為其主要論據。訊據被告固
      坦承於97年7 月14日下午某時許，施用第二級毒品甲基安
      非他命1 次，嗣於上開時、地為警搜索查獲之事實，惟堅
      詞否認同日有另次施用第二級毒品之犯行，辯稱：伊於97
      年7 月14日只有施用第二級毒品甲基安非他命1 次，另1
      次則是施用第三級毒品愷他命等語。經查：
      1.被告於前開時、地為警查獲，並於查獲前1 日即97年7
        月14日下午某時許有施用第二級毒品甲基安非他命1 次
        等情，業據被告自承在卷，並有上開尿液檢驗報告可據
        ，且亦為本院認定如前。
      2.關於被告所辯其於97年7 月14日另1 次所施用之毒品為
        第三級毒品愷他命乙節，業據證人甲○○於本院審理中
        到庭具結證稱：伊與被告是朋友，伊等被警察查獲前1
        天即97年7 月14日當日，伊有看到被告施用Ｋ他命，後
        來伊就出門，隔天回來後就被抓了；伊看到被告是將ｋ
        他命捲進香菸裡施用，伊也有用香菸一起施用等語明確
        （易卷第26-28 頁）。且被告於97年7 月15日為警查獲
        後，經警採尿送請高雄市立凱旋醫院檢驗結果呈安非他
        命、甲基安非他命陽性反應之事實，已如前述，惟該次
        尿液代謝物檢驗項目中，並未包含施用第三級毒品愷他
        命代謝物之檢驗乙情，有前開高雄市立凱旋醫院97年7
        月29日編號A00000000 號濫用藥物尿液檢驗報告存卷可
        考，故本院乃依職權將上開尿液檢體另送高雄醫學大學
        附設中和紀念醫院檢驗，並增列第三級毒品愷他命代謝
        物之檢驗項目，結果則驗呈「安非他命、甲基安非他命
        」（施用第二級毒品甲基安非他命之代謝物）、「Ｋ他
        命、去甲基Ｋ他命」（施用第三級毒品愷他命之代謝物
        ）陽性反應乙情，亦有前開高雄醫學大學附設中和紀念
        醫院98年4 月27日濫用藥物尿液檢驗報告及同院98年6
        月1 日高醫附科字第0980001764號函（易卷第20頁）各
        1 份在卷可參，據此，足認被告所辯伊在97年7 月14日
        當日僅施用第二級毒品甲基安非他命1 次，另1 次則是
        施用第三級毒品愷他命乙節，顯非無據。
      3.雖被告曾於98年1 月5 日偵訊時供稱：97年7 月14日下
        午伊用捲香菸方式施用毒品1 次，確實時間不記得，第
        2 次是同日晚上8 點，是用鼻子直接吸，因為甲○○跟
        伊說過，把安非他命磨的更細，可以直接吸等語（98年
        度毒偵緝字第16號卷第8 頁），惟被告隨後於98年2 月
        25日偵查中及本院審理時則辯稱：伊於98年1 月5 日所
        坦承施用的毒品是Ｋ他命，伊當時陳述有誤等語（同上
        卷第13頁背面、易卷第35頁），而參諸證人甲○○於本
        院亦證稱：伊只有與被告一起施用過Ｋ他命，未曾與被
        告一起施用安非他命，亦未曾告訴被告將安非他命磨細
        後可以直接吸等語（易卷第28、29頁），並佐以被告於
        97年7 月15日警詢時所供：伊施用的Ｋ他命是甲○○提
        供的，甲○○等人施用Ｋ他命的方式是用吸管直接將Ｋ
        他命粉末吸入鼻內，或將Ｋ他命粉末摻入香菸中點燃吸
        食；安非他命則是放入玻璃球吸食器，加熱使其蒸發出
        白煙吸食等語（警卷第2 、3 頁），被告所供關於第三
        級毒品愷他命之施用方式，亦恰與其於98年1 月5 日所
        稱：「以鼻子吸」、「捲香菸」之施用方式相符，復以
        被告採尿送驗結果確亦驗有「Ｋ他命、去甲基Ｋ他命」
        等施用第三級毒品愷他命之代謝物陽性反應乙情，已如
        前述，足徵被告所辯上情，尚非無稽，則被告於98年1
        月5 日所為不利於己之供述是否與事實相符，即屬有疑
        ，非能遽採。
      (四)綜上所述，本件檢察官起訴被告用以證明犯罪事實之證
        據，尚未達於通常一般之人均不致有所懷疑，而得確信
        其為真實之程度，其間仍有合理之懷疑存在，本院尚無
        法產生被告有罪之確信。此外，復查無其他證據足證被
        告有上揭公訴意旨所示另次施用第二級毒品之犯行，參
        諸前引法條及判例意旨，被告此部分犯罪即屬不能證明
        ，自應為被告無罪之判決。
據上論斷，應依刑事訴訟法第299 條第1 項前段、第301 條第1
項，毒品危害防制條例第10條第2 項，刑法第11條前段、第41條
第1 項前段，判決如主文。
本案經檢察官丙○○到庭執行職務。
中    華    民    國    98    年    6     月    18    日
                    刑事第八庭  法  官  蔣志宗
以上正本證明與原本無異。
如不服本判決應於收受送達後10日內向本院提出上訴書狀，並應
敘述具體理由；如未敘述上訴理由者，應於上訴期間屆滿後20日
內向本院補提理由書（均須按他造當事人之人數附繕本）「切勿
逕送上級法院」。
中    華    民    國    98    年    6     月    18    日
                                書記官  李崑良
附錄本件論罪科刑法條：
毒品危害防制條例第10條第2項
施用第二級毒品者，處 3 年以下有期徒刑。


司法院資訊處製作；財團法人民間司法改革基金會備份。
